【裁判字號】    95,訴,3129
【裁判日期】    951218
【裁判案由】    強盜
【裁判全文】
臺灣臺中地方法院刑事判決              95年度訴字第3129號
公  訴  人  臺灣臺中地方法院檢察署檢察官
被      告  丙○○
指定辯護人  本院公設辯護人丁○○
上列被告因強盜案件，經檢察官提起公訴（95年度偵字第15649
號），本院判決如下：
    主    文
丙○○共同意圖為自己不法之所有，攜帶兇器，以強暴至使不能
抗拒，而使他人交付其物，累犯，處有期徒刑柒年貳月。
    犯罪事實
一、丙○○（綽號紅龍）前因違反毒品危害防制條例案件，經本
    院判處有期徒刑6月確定，於民國93年7月8日縮短刑期執行
    完畢。詎丙○○仍不知警惕，因與友人乙○○（綽號兔胚，
    已成年，現通緝中）缺錢花用，竟共同意圖為自己不法之所
    有，而基於攜帶兇器強盜他人財物之犯意聯絡，於94年3月
    中旬某日晚間12時許，由丙○○撥打友人甲○○門號000000
    0000號之行動電話，佯約甲○○至臺中市○區○○○路1段
    底某不知名之土地工廟前交易舊貨，甲○○因與丙○○熟識
    ，雙方並曾多次交易舊貨，不疑有他，乃予應允。待雙方聯
    繫妥定，乙○○即騎乘車號HF9—136號機車搭載丙○○，並
    攜帶乙○○所有，客觀上具有危險性，足資為兇器使用之彎
    型水果刀1把，及丙○○所有、得否為兇器使用不明之塑膠
    玩具手槍1把（上開水果刀、玩具手槍均未扣案）赴約；甲○○則獨自駕駛不詳車號之自小貨車應約。雙方嗣約於翌日
    凌晨1時許，先後抵達上開地點會合，因斯時、地下雨，甲○○乃邀約乙○○、丙○○先上車敘舊，乙○○即上車坐於
    前方乘客座、丙○○亦上車坐於後方乘客座，甲○○並開車
    搭載乙○○、丙○○至另一不詳商店，由甲○○出資購買香
    菸分供雙方吸食後，再原車返回前揭土地公廟前，乙○○、
    丙○○見甲○○毫無防備，時機已熟，即推由乙○○持前開
    水果刀抵住甲○○之頸部，並向甲○○稱：對不起，我們沒
    有錢等語，甲○○本能驚閃，其頸部為水果刀劃傷，受有長
    約1公分之割裂傷（此傷害係強盜行為之一部，復未據甲○○提出告訴）。同時，丙○○則將前述玩具手槍插在腰際，
    在後向甲○○稱：不要亂動，我有槍，現在缺錢用，所以請
    拿出一點出來周轉一下等語，並以手碰觸甲○○背部。乙○○、丙○○即以上述之分工方式，共同致使甲○○不能抗拒
    ，甲○○至此亦別無選擇，依令自其皮包內取出現金新臺幣
    （下同）20,000元交予乙○○。丙○○、乙○○見已得逞，
    即連忙下車，由乙○○騎乘前揭機車搭載丙○○逃逸離去。
    臨走前，乙○○另恐甲○○尾隨追趕，又將甲○○之車輛鑰
    匙取走，惟甲○○隨即表示：錢拿走，車鑰匙也要還我等語
    ，乙○○乃於騎乘一段路程後，將甲○○之車輛鑰匙丟置於
    路旁，供甲○○拾回。稍後，乙○○即於同日將上開水果刀
    丟棄於臺中縣大里市○路街一帶田地內，丙○○亦將前述玩
    具手槍隨家中垃圾由垃圾車收運而去，至前述強盜所得現金
    20, 000元則係由其2人均分花費殆盡。
二、案經臺中縣警察局霧峰分局報請臺灣臺中地方法院檢察署檢
    察官偵查起訴。
    理    由
壹、程序部分：
    按被告以外之人（包括證人、鑑定人、告訴人、被害人及共
    同被告等）於審判外之陳述雖不符刑事訴訟法第159條之1至
    之4等4條之規定，而經當事人於審判程序同意作為證據，法
    院審酌該言詞陳述或書面陳述作成時之情況，認為適當者，
    亦得為證據；當事人、代理人或辯護人於法院調查證據時，
    知有刑事訴訟法第159條第1項不得為證據之情形，而未於言
    詞辯論終結前聲明異議者，視為有前項之同意，同法第159
    條之5定有明文。立法意旨在於傳聞證據未經當事人之反對
    詰問予以核實，原則上先予排除。惟若當事人已放棄反對詰
    問權，於審判程序中表明同意該等傳聞證據可作為證據；或
    於言詞辯論終結前未聲明異議，基於尊重當事人對傳聞證據
    之處分權，及證據資料愈豐富，愈有助於真實發見之理念，
    且強化言詞辯論主義，使訴訟程序得以順暢進行，上開傳聞
    證據亦均具有證據能力。本件公訴人、被告丙○○及指定辯
    護人於本院表示對於本件卷內已存在之證據之證據能力不爭
    執（本院卷第49頁、第80頁），是本件證人即被害人甲○○
    於警偵訊及本院準備程序中之證述內容，及證人即共犯乙○○於警訊中之供證（被告、指定辯護人對於證人甲○○於本
    院準備程序中之陳述，及證人乙○○於警訊中之供證，均明
    示同意得作為證據）等證人於審判外之言詞陳述，仍具有證
    據能力。
貳、實體部分：
一、上開意圖為自己不法之所有，而與證人乙○○謀議強盜證人
    甲○○財物，先由被告以電話邀約證人甲○○至前揭土地公
    廟前會面，嗣再由證人乙○○持前開水果刀抵住證人甲○○
    之頸部，並向證人甲○○稱：對不起，我們沒有錢等語，證
    人甲○○本能驚閃，其頸部為水果刀劃傷，受有長約1公分
    之割裂傷。同時，被告則將前述玩具手槍插在腰際，在後向
    證人甲○○稱：不要亂動，我有槍，現在缺錢用，所以請拿
    出一點出來周轉一下等語，並以手碰觸證人甲○○背部，而
    以此分工方式，致使甲○○不能抗拒，而依令交出現金20,0
    00元予證人乙○○得手後，隨即與證人乙○○共乘前揭機車
    逃逸離去等犯罪事實，業據被告於本院接押訊問、準備程序
    及審理中坦認不諱，核與證人甲○○於警偵訊、本院準備程
    序及審理中證述如何遭被告夥同證人乙○○強盜現金20,000
    元得逞等經過情節，及證人乙○○於警訊中供證如何與被告
    共同強盜證人甲○○所有現金20,000元得逞等經過情節相符
    ，堪認被告前開不利於己之自白，確與事實相符，應可採為
    被告論罪科刑之依據。事證明確，被告犯行洵堪認定。
二、按所謂兇器，其種類並無限制，凡客觀上足以對人之生命、
    身體、安全構成威脅，具有危險性之兇器為已足，並不以攜
    帶之初有行兇之意圖為必要（最高法院79年臺上字第5253號
    判例意旨參照）。而本件被告與證人乙○○於強盜證人甲○○時所持之水果刀1把，其刀端係堅硬材質所打造之鋒銳器
    具，此由證人乙○○持之抵住證人甲○○之頸部，證人甲○○稍一閃動，即為該刀所劃傷一情即可明證，自為足以傷害
    人之生命、身體之兇器。是被告與證人乙○○，推由證人乙○○持該刀抵住證人甲○○之頸部，並向其稱：對不起，我
    們沒有錢等語，被告則將前述玩具手槍插在腰際，接續在後
    向證人甲○○稱：不要亂動，我有槍，現在缺錢用，所以請
    拿出一點出來周轉一下等語，而共同致使甲○○不能抗拒，
    依其等之令交出財物得逞，核其所為係犯強盜既遂而有刑法
    第321條第1項第3款之情形，應論以同法第330條第1項攜帶
    兇器強盜既遂罪。證人乙○○持刀抵住證人甲○○頸部之過
    程中，證人甲○○因本能閃避而遭該刀所劃傷，因而受有長
    約1公分之割裂傷，乃施強暴之當然結果，因不另論傷害罪
    （最高法院91年度台上字第1441號判決要旨可資參照）。至
    被告強盜時所用之塑膠製玩具手槍，因未扣案，致無從明確
    查知其外觀、性質上得否據為兇器使用，惟被告與證人乙○○既已使用前揭得為兇器使用之水果刀犯本案行為，而應成
    立刑法第330條第1項攜帶兇器強盜既遂罪，故此部分縱無法
    明確認定，亦無礙被告前開罪名之成立，併此指明。被告與
    證人乙○○就上開犯行，有犯意聯絡，行為分擔，均為共同
    正犯。又被告前因違反毒品危害防制條例案件，經本院判處
    有期徒刑6月確定，於93年7月8日縮短刑期執行完畢等事實
    ，有臺灣高等法院被告前案紀錄表等可查，其受有期徒刑執
    行完畢後，於5年以內再故意犯本件有期徒刑以上之罪，不
    論依修正前之刑法第47條，或修正後之刑法第47條第1項之
    規定，均構成累犯，對被告而言並無有利或不利之情形，自
    不生新舊法比較之問題，應逕依修正前之刑法第47條，論以
    累犯，並加重其刑。爰審酌被告正值青壯，不思循正軌謀求
    生活之資，竟藉以攜帶兇器強盜獲利之心態可議，並造成證
    人甲○○之精神驚嚇，暨財物上相當之損害，惡性非輕，且
    於警偵訊中未坦認犯行，耗費訴訟資源，惟念其嗣已於本院
    審理中坦承犯行，並已於本院準備程序中當庭向證人甲○○
    道歉，請求諒解，證人甲○○亦已於本院審理時表示願意原
    諒被告等語，此分別有本院準備程序及審理筆錄在卷可查，
    顯見被告對所為之犯行，已開始自省，犯罪後態度尚可，及
    其犯罪之動機、手段等一切情狀，量處如主文所示之刑。
據上論斷，應依刑事訴訟法第299條第1項前段，刑法第28條、第
330條第1項、修正前刑法第47條，判決如主文。
本案經檢察官戊○○到庭執行職務
中    華    民    國    95    年    12    月    18    日
                    刑事第14庭  審判長法  官  楊真明
                                      法  官  陳  葳
                                      法  官  林世民
以上正本證明與原本無異。
如不服本判決，應於收受送達後10日內向本院提出上訴書狀（應
附繕本）。
                                      書記官  紀俊源
中    華    民    國    95    年    12    月    18    日
附錄本案論罪科刑法條
刑法第330條：
犯強盜罪而有第321條第1項各款情形之一者，處7年以上有期徒
刑。
前項之未遂犯罰之。
中華民國刑法第321條
犯竊盜罪而有左列情形之一者，處6月以上、5年以下有期徒刑：
一、於夜間侵入住宅或有人居住之建築物、船艦或隱匿其內而犯
    之者。
二、毀越門扇、牆垣或其他安全設備而犯之者。
三、攜帶兇器而犯之者。
四、結夥三人以上而犯之者。
五、乘火災、水災或其他災害之際而犯之者。
六、在車站或埠頭而犯之者。
前項之未遂犯罰之。


司法院資訊處製作；財團法人民間司法改革基金會備份。
